【裁判字號】    89,易,2230
【裁判日期】    890817
【裁判案由】    傷害等
【裁判全文】
臺灣板橋地方法院刑事判決                        八十九年度易字第二二三號
    公  訴  人  臺灣板橋地方法院檢察署檢察官
    被      告  乙○○
    選任辯護人  易定芳
右列被告因傷害案件，經檢察官提起公訴 (八十九年度偵字第七三○九號)，本院判
決如左：
    主  文
乙○○公然侮辱人，處罰金壹仟元，如易服勞役，以參佰元折算壹日；又傷害人之身
體，處拘役拾日，如易科罰金以參佰元折算壹日。
    事  實
一、乙○○與甲○○係夫妻關係，惟二人感情不和睦，甲○○已一段時日未返家與乙○○共同居住，民國八十九年一月十八日下午二時許，甲○○與其母親丁織及母
    親友人戊○○至台北縣新莊市○○○路「快樂幼稚園」探望其女兒，經該幼稚園
    老師通知，乙○○及其姊丁○○、丙○○亦來到幼稚園門口處，乙○○質問甲○○並與甲○○發生爭吵，詎乙○○竟公然出言辱罵甲○○「不要臉」、「不要臉
    的母狗，來看你的狗尿」等語，嗣二人不歡而散。另於八十九年一月二十五日上
    午九時許，甲○○與其母親及母親友人己○○一同至台北縣新莊市○○街一○○
    號頂樓（公訴人誤載為台北縣新莊市○○○路四十九巷三號）乙○○住處，欲探
    視其女兒，三人到達後，己○○陪同甲○○上樓，由甲○○入內探視，己○○在
    門外等候，詎甲○○進入屋內後，二人又發生爭執，乙○○竟基於傷害之犯意，
    出手毆打甲○○，致甲○○跌倒，受有肩及右上臂挫傷之普通傷害。己○○聽到
    甲○○叫聲後入內查看，惟甲○○已受有傷害。
二、案經被害人甲○○訴請臺灣板橋地方法院檢察署檢察官偵查起訴。
    理  由
一、訊之被告乙○○矢口否認上揭公然侮辱及傷害甲○○之犯行，辯稱：伊八十九年
    一月十八日沒有辱罵告訴人，在「快樂幼稚園」伊與甲○○講話，丁○○與丁織
    講話，戊○○一直站在行人道上，與我們有一段距離，沒有參與我們，伊有問甲○○是否與外遇對象去了新加坡，甲○○也承認，於是伊說這樣子不要臉，伊沒
    有罵母狗等語。八十九年一月二十五日也沒有毆打告訴人，當時林素秋（被告之
    姊姊）人在屋內，甲○○抱著小孩要衝出去時，伊是用手、腳擋在門口，伊不知
    甲○○為何會跌倒，伊說伊沒有碰你，你為何跌倒，甲○○則嘴中一直唸「你沒
    有碰我、你沒有碰我」等語，當時是甲○○碰撞伊好幾次，伊沒有碰撞甲○○，
    是甲○○自己跌倒的，甲○○跌倒後，伊上前要抱起伊的小孩，甲○○卻仍然死
    抱著小孩，伊於是覺得不對勁，於是要伊二姊林素秋報警云云。惟查右揭事實，
    業據告訴人甲○○指訴甚詳，核與證人戊○○及己○○證述情節大致相符，並有
    告訴人提出之私立長青中醫聯合診所診斷證明書一紙附卷可稽，被告雖否認於八
    十九年一月十八日當日有出言辱罵告訴人，惟不否認當日有出言辱罵告訴人「不
    要臉」，足見該日被告確對告訴人不滿，而與告訴人發生爭執。查據證人戊○○
    證述：那天伊看到乙○○與兩位女子一起來幼稚園，伊站在車旁，丁織坐在車內
    ，車子距離幼稚園門口約七、八公尺。一開始被告與甲○○在講話，後來被告與
    甲○○罵起來，伊於是走過去靠近他們，後來伊聽到被告乙○○罵甲○○說不要
    臉的母狗來看你的狗屎，當被告說這句話時，還有被告的兩個姐姐、丁織也在現
    場，伊還聽到被告對甲○○說你們母女去新加坡找男人，除此之外，沒有其餘辱
    罵情事等語（見本院八十九年八月三日審判筆錄），茲查上揭戊○○與告訴人之
    母僅屬朋友關係，且其證言經彼具結在案，其當無甘冒偽證罪之處罰，而誣指被
    告、偏袒告訴人之理，是就其之證言可知，告訴人之指訴應非虛妄。又查據證人
    郭麗梅即「快樂幼稚園」之老師到庭證述：．．．當天伊與另一位老師在現場，
    因另一位老師已離職，午休時甲○○來，是另一位老師開門的，因被告有交待如
    甲○○來時，要伊打電話通知他，伊打電話通知被告，是被告之姊姊接的電話，
    隨後被告與其二位姊姊一起來，甲○○與其母親及另一位伊不認識之男生到現場
    ，被告質問告訴人為何探望小孩不回家看，要午休時間來探望小孩及為何這段時
    間不來探望小孩，要看小孩隨時都可以回家探望，並有質問她（指告訴人）為何
    到新加坡，伊有聽到乙○○說「不要臉，與男人在外面亂搞」，伊沒有聽到乙○○說「不要臉的母狗，來看你的狗屎」，在他們二人爭吵時，伊有離開過，去看
    小孩是否已起床，伊離開時，無法聽到他們說什麼，當天他們是在門口爭吵，當
    時門是開的，伊有離開一、二次，雙方的親戚都在現場，沒有離開，伊沒有看到
    劉先生（指戊○○）阻止他們，．．．，甲○○來的時候，伊在現場，後來伊進
    去看小孩，那時乙○○還沒有來，後來伊看小孩出來，被告剛好到現場，因玻璃
    門關著，如果很大聲，伊就會聽到，如果是一般音量，伊就聽不到他們的交談等
    語（見本院八十九年七月十三日訊問筆錄），由該證人之證言雖無法證實被告當
    日是否有辱罵告訴人「不要臉的母狗，來看你的狗屎」一詞，然該證人當日並非
    一直在現場未離開，故在其間有離開之情形下，未聽到上開辱罵言辭亦非無可能
    ，自不足以此證言即為被告有利之認定。至證人丁○○雖到庭證述：．．．被告
    絕對沒有大聲辱罵甲○○，伊在現場伊是與丁織站在一起，與丁織講話，被告則
    與甲○○講話。除了隱約聽到被告問甲○○行縱外，還有隱約聽到被告有說到「
    不要臉」三字，其餘並沒有聽到被告與甲○○說些什麼，但是沒有大聲辱罵的情
    形，．．．除不要臉外，沒有聽到其餘不好的話，偶而被告與甲○○有說話比較
    大聲，但是伊大多是在與丁織講話，沒有注意被告是否與甲○○爭吵等語（見本
    院八十九年八月三日審判筆錄），查依該證人之證言，雖證述並未聽到被告有大
    聲辱罵告訴人情形，唯亦證述當時其係與告訴人之母站在一起談話，並沒有完全
    聽到被告與告訴人在說些什麼，參酌該證人係被告之親姊姊，與被告關係密切又
    其對於被告與告訴人究竟說些什麼不甚清楚之情形下，其證言亦不足為被告有利
    之認定，是綜上所述，被告此部分公然侮辱之犯行，事證明確，洵堪認定。至被
    告傷害部分犯行，據證人己○○到庭證述：．．．伊是丁織的朋友，丁織要伊陪
    甲○○一起上樓，伊就陪甲○○一起上樓，甲○○是要上去看小孩，由於甲○○
    與被告事先有爭吵過，所以丁織要伊陪甲○○一起上去。伊是陪甲○○一起上樓
    的，上樓後，甲○○先進去，伊則站在樓梯口，甲○○進去後，門就關上了，伊
    一直站在門外，後來有一個女子，就是庭上的林素秋也進屋內，林素秋進屋內時
    ，伊人也仍有門外，林素秋進屋後，就將門也關上，林素秋進去後沒多久，聽到
    甲○○叫，伊於是敲門，敲門沒有回應，於是伊又撞門，是林素秋開的門，開門
    後，伊看到乙○○擋在客廳裡房間的門口，甲○○人在房間內，甲○○還抱著小
    孩，伊有看到乙○○站在門口，雙手有揮打的動作，然後看到甲○○仰躺、臉朝
    上，倒在臥室床旁的地上，伊對乙○○以台語說「小孩會嚇到」乙○○就沒有繼
    續揮打了，然後伊上前扶起甲○○，．．．下樓後，伊問甲○○跌倒有無受傷？
    甲○○指著肩膀說肩膀很痛。．．．於是伊、丁織、甲○○一起去驗傷等語（見
    本院八十九年八月三日審判筆錄），查上開證人己○○與告訴人之母係友人關係
    ，被告與該證人間並無何恩怨，經被告陳明在卷，且該證言經彼具結在案，其亦
    應無冒偽證罪之處罰，而故作虛偽陳述之理，至其雖於偵查中所證告訴人跌坐在
    床上部分之證言與審判中所證告訴人是倒在床旁的地上一語不符，然證人對於事
    發當時情節部分記憶模糊亦為事理之常，況該部分之證言對於被告是否有毆打之
    情形非屬重要關鍵，故難僅憑此即可認定該證人之證言確屬虛偽。參酌被告並不
    否認當日告訴人確有跌倒之情形，則如非被告有所動作，告訴人當時抱著自己小
    孩，維護自己小孩之安全唯恐不及，焉有可能自己平白無故即跌倒之理。至證人
    林素秋雖到庭證述：．．．伊所看到從頭到尾甲○○都是抱著小孩，沒有看到被
    告有任何推撞或毆打甲○○的舉動。甲○○抱著小孩，被告不可能毆打她等語（
    見本院八十九年八月三日審判筆錄）。然查該證人於同日亦證述：．．．伊打完
    電話，聽到鐵門外那個男子（指己○○）在撞門，伊是將門打開，門一打開他就
    大聲說「不可以打人」，伊覺得很訝異，於是回他說「沒有人打人」等語，則由
    此部分之證言可知，當時己○○確有聽見告訴人之叫聲才進入屋內，己○○苟未
    看見被告有何動作，焉會說「不可以打人」這些話，益證證人己○○之證言應屬
    實在。故由證人緟聲威之證言及告訴人所提出之驗傷診斷證明書可知，告訴人此
    部分之指訴應非虛偽。至證人林素秋既係被告之親姊姊，其證言難免有偏袒被告
    之虞，故其證言不足為被告有利之認定。從而，被告此部分傷害犯行，事證明確
    ，洵堪認定，亦應依法論科。
二、核被告乙○○所為，係犯刑法第三百零九條第一項之公然侮辱罪及同法第二百七
    十七條第一項之傷害罪。至被告所犯上開二罪，犯意各別，行為互殊，應予分論
    併罰。爰審酌被告之素行尚屬良好，又其智識程度、犯罪之動機、目的、手段、
    犯罪時所受之刺激、被害人所受傷害程度及被告犯罪後之態度等一切情狀，就被
    告所犯上開二罪，各量處如主文所示之刑，並分別諭知易科罰金、易服勞役之折
    算標準。
據上論斷，應依刑事訴訟法第二百九十九條第一項前段，刑法第三百零九條第一項、
第二百七十七條第一項、第四十一條、第四十二條第二項，罰金罰鍰提高標準條例第
一條前段、第二條，判決如主文。
本案經檢察官洪清秀到庭執行職務。
中    華    民    國      八十九    年        八      月      十七      日
                                      臺灣板橋地方法院刑事第五庭
                                          法  官    陳   秀   
右正本證明與原本無異。
如不服本判決，應於判決送達後十日內向本院提出上訴狀 (應附繕本) ，上訴於
臺灣高等法院。
                                          書記官    張   惠   芳
中   華     民    國      八十九    年        八      月      十八      日
附錄本案論罪科刑法條全文
刑法第二百七十七條第一項：
傷害人之身體或健康者，處三年以下有期徒刑、拘役或一仟元以下罰金。
刑法第三百零九條第一項：
公然侮辱人者，處拘役或三百元以下罰金。


司法院資訊處製作；財團法人民間司法改革基金會備份。
